【裁判字號】    97,易,1761
【裁判日期】    970723
【裁判案由】    詐欺
【裁判全文】
臺灣臺中地方法院刑事判決              97年度易字第1761號
公  訴  人  臺灣臺中地方法院檢察署檢察官
被      告  己○○
被      告  丙○○
上列被告等因詐欺案件，經檢察官提起公訴（96年度偵字第2418
8號）及移送併案審理（97年度偵字第9815號、97年度偵字第104
3 7號），被告在本院準備程序進行中就被訴事實為有罪之陳述
，受命法官於告知簡式審判程序之旨，並聽取當事人之意見後，
本院合議庭裁定由受命法官獨任依簡式審判程序，判決如下：
    主  文
己○○犯幫助詐欺取財罪，處有期徒刑月，如易科罰金，以新
臺幣壹仟元折算壹日。
丙○○犯幫助詐欺取財罪，處有期徒刑伍月，如易科罰金，以新
臺幣壹仟元折算壹日。
    事  實
一、己○○、丙○○均明知社會上詐騙案件層出不窮，並可預見
    將自己申辦之行動電話SIM卡、銀行帳戶存摺、金融卡提供
    他人使用，恐遭利用作為人頭帳戶，待騙徒對被害人施以詐
    術得逞致被害人匯入款項後，再予提領運用，均仍基於幫助
    詐欺取財之未必故意，而個別為下列犯行：(一)己○○於96年
    6月13日下午2、3時許，在彰化縣彰化市○○街附近，以新
    臺幣（下同）1,500元之代價，將其向遠傳電信股份有限公
    司申辦之行動電話門號0000000000號SIM卡，出賣並交付予
    真實姓名、年籍不詳，綽號「小葉」成年男子之詐欺集團成
    員。嗣該詐欺集團原員取得己○○之前揭行動電話門號SIM
    卡後，隨即於報紙分類廣告刊載「公司節稅專用、合法租用
    」、「聯絡電話0000000000」之廣告，藉以蒐集人頭帳戶等
    資料，並遂行該犯罪集團詐欺取財之犯行。(二)丙○○於96年
    7月初某日，見報紙分類廣告刊載「公司節稅專用、合法租
    用」之廣告，適因經濟困窘，遂撥打廣告上登載之行動電話
    門號0000000000號，與真實姓名、年籍不詳，綽號「小葉」
    之成年男子聯繫，並於96年7月中旬某日，在臺中市○○區
    ○○路3段之全家便利商店前，將其所有之臺灣中小企業銀
    行太平分行（下稱臺灣企銀太平分行）帳號0000000000 0號
    帳戶、第一商業銀行太平分行（下稱第一商銀太平分行）帳
    號00000000000000號之存摺、金融卡及密碼，以3,500元之
    代價，提供予綽號「小葉」之詐欺集團成員使用。嗣該詐欺
    集團之成員(1)於96年7月18日某時，撥打電話與乙○○聯絡
    ，佯稱乙○○中了萬威國際旅遊公司抽獎活動之2獎100萬元
    ，但必須加入會員才可領獎，致使乙○○信以為真而陷於錯
    誤，遂於同年7月18、20日，依該詐騙集團成員之指示，以
    臨櫃匯款之方式，將83,000元、10萬元分次匯入丙○○前揭
    之第一商銀太平分行之帳戶內，隨即遭詐騙集團成員提領一
    空；(2)於96年7月23日上午10時許，撥打電話予甲○○聯絡
    ，佯稱甲○○抽中郵輪之旅行程，並將郵輪旅遊特別協議書
    傳真予甲○○，但必須繳交中獎稅及加入會員才可領獎，致
    甲○○陷於錯誤，遂於同年7月25至27日間，依該詐騙集團
    成員之指示，以臨櫃匯款之方式，將83,000元、10萬元、25
    萬元、10萬元、20萬元分次匯入丙○○前揭第一商銀太平分
    行帳戶內，隨即遭詐騙集團成員提領一空；(3)於96年7月31
    日上午11時許，撥打電話與丁○○○聯絡，佯稱丁○○○之
    行動電話欠費未繳且其帳戶亦遭不法人士利用進行洗錢，該
    帳戶將被凍結，需即刻將存款匯往安全帳戶內，致丁○○○
    信以為真而陷於錯誤，遂依該詐欺集團成員之指示，於同日
    下午1時30分許，以臨櫃匯款之方式，將7萬元匯入丙○○之
    前揭臺灣企銀太平分行帳戶內，隨即遭詐騙集團成員提領一
    空。嗣丁○○○、乙○○、甲○○發覺受騙後報警處理，始
    查悉上情。
二、案經臺中縣警察局太平分局報告臺灣臺中地方法院檢察署檢
    察官偵查起訴及臺中縣警察局太平分局報告臺灣臺中地方法
    院檢察署檢察官移送併案審理。
    理  由
壹、程序方面：
一、按除被告所犯為死刑、無期徒刑、最輕本刑為3年以上有期
    徒刑之罪或高等法院管轄第一審案件者外，於法院行準備程
    序進行中，被告先就被訴事實為有罪之陳述時，審判長得告
    知被告簡式審判程序之旨，並聽取當事人、代理人、辯護人
    及輔佐人之意見後，裁定進行簡式審判程序；且受命法官行
    準備程序，與法院或審判長有同一之權限；又簡式審判程序
    之證據調查，不受刑事訴訟法第159條第1項、第161條之2、
    第161條之3、第163條之1及第164條至第170條規定之限制，
    刑事訴訟法第273條之1第1項、第279條第2項前段、第273條
    之2分別定有明文。
二、查本件被告己○○、丙○○所犯為死刑、無期徒刑、最輕本
    刑為3年以上有期徒刑以外之罪，且非高等法院管轄第一審
    之案件，經本院合議庭裁定由受命法官行準備程序時，被告
    就被訴事實為有罪之陳述後，復經本院合議庭裁定由受命法
    官獨任行簡式審判程序，是其證據之調查，自不受刑事訴訟
    法第159條第1項、第161條之2、第161條之3、第163條之1及
    第164條至第170條規定之限制，合先敘明。
貳、實體方面：
一、現行刑事訴訟法為保障被告之反對詰問權，排除具有虛偽危
    險性之傳聞證據，以求實體真實之發見，於該法第159條第1
    項明定被告以外之人於審判外之言詞或書面陳述，除法律有
    規定者外，不得作為證據。本件檢察官及被告於本院準備程
    序及審理程序中，並未就本案卷內證據資料之證據能力提出
    爭執，且迄於言詞辯論終結前，均未主張有刑事訴訟法第15
    9條第1項不得為證據之情形，應認均已同意本案卷內之證據
    資料均得作為本案證據，且經本院審酌後，認無不適當之情
    形，是本案卷內之證據均有證據能力，合先敘明。
二、認定犯罪事實所根據的證據及理由：
  (一)被告己○○於本院審理中坦白承認，確實有將其申請之SIM
    卡以1,500元之代價交予他人使用之事實，被告丙○○於本
    院審理中亦坦白承認有以3,500元之代價，將其所申請開戶
    使用之上開2個帳戶交予他人使用之事實，核與被害人丁○○○、乙○○指訴情節相符，被告2人自白與事實相符，應
    堪採信。
  (二)行動電話門號0000000000號確為被告己○○所申請使用，此
    有遠傳電信股份有限公司97年2月13日遠傳（企營）字第097
    10107657號函、通聯調閱查詢單及雙向通聯紀錄各1份附卷
    可憑。
  (三)被害人丁○○○因受詐騙而將款項匯至被告丙○○上開臺灣
    企銀太平分行之帳戶內，有臺北縣政府警察局海山分局新海
    派出所受理各類案件紀錄表、受理刑事案件報案三聯單、受
    理詐騙帳戶通報警示簡便格式表、反詐騙諮詢專線紀錄表、
    臺灣企銀存款憑條各1份附卷可稽。
  (四)被害人甲○○因受詐騙而將款項匯至被告丙○○前揭第一商
    銀太平分行之帳戶內，此有臺北市政府警察局大安分局瑞安
    街派出所受理各類案件紀錄表、受理刑事案件報案三聯單、
    受理詐騙帳戶通報警示簡便格式表、內政部警政署反詐騙案
    件紀錄表、頂級環球之旅郵輪旅遊特別協議書、臺灣土地銀
    行匯款申請書、郵政跨行匯款申請書各1份、華南商業銀行
    匯款回條聯3份附卷可稽。
  (五)被害人乙○○因受詐騙而將款項匯至被告丙○○前揭第一商
    銀太平分行之帳戶內，亦有臺北縣政府警察局永和分局中正
    橋派出所受理各類案件紀錄表、受理刑事案件報案三聯單、
    受理詐騙帳戶通報警示簡便格式表、內政部警政署反詐騙案
    件紀錄表、金融機構聯防機制通報單各1份、臺北富邦銀行
    匯款委託書2份在卷可憑。
  (六)前揭臺灣企銀太平分行及第一商銀太平分行帳戶確為被告丙○○所申請開戶使用一節，亦有臺灣企銀太平分行96年8月7
    日96太平字第9600175號、第一商銀太平分行96年8月17日一
    太平字第154號函附帳戶之開戶資料及資金往來明細各1份存
    卷可憑。
  (七)本件事證明確，被告犯行洵堪認定。
三、論罪科刑的理由：
  (一)按刑法上之幫助犯，係對於犯罪與正犯有共同之認識，而以
    幫助之意思，對於正犯資以助力，而未參與實施犯罪之行為
    者而言（最高法院75年度臺上字第1509號、88年度臺上字第
    1270號判決意旨可資參照）。是以，如未參與實施犯罪構成
    要件之行為，且係出於幫助之意思提供助力，即屬幫助犯，
    而非共同正犯。本件被告己○○、丙○○與上開恐嚇集團成
    員並無共同實施詐欺取財犯罪之犯意聯絡或行為分擔，僅基
    於幫助詐欺取財之犯意，提供行動電話門號之SIM卡及前揭
    帳戶存摺、金融卡及密碼予上開詐欺集團之人員，已如前述
    。該詐欺集團之人員並利用被告之幫助，使被害人丁○○○
    、乙○○、甲○○在遭該詐騙集團之人員施以詐術而陷於錯
    誤，因而匯款至被告丙○○所提供之帳戶，從而促成上開詐
    騙集團詐欺取財犯行之實現，是被告2人所為係參與詐欺取
    財罪構成要件以外之行為，且在無證據證明被告2人係以正
    犯而非以幫助犯之犯意參與犯罪之情形下，依上開說明，應
    認其所為係幫助犯而非正犯行為。核被告2人所為，均係犯
    刑法第339條第1項、第30條第1項之幫助詐欺取財罪，係屬
    幫助犯，應依刑法第30條第2項之規定，依正犯之刑減輕其
    刑。
  (二)被告丙○○以一行為交付上開2帳戶予詐騙集團，幫助詐騙
    集團詐騙被害人丁○○○、乙○○、甲○○，觸犯上開2罪
    名，係想像競合犯，依刑法第55條規定，應從一重論以幫助
    詐欺取財罪。
  (三)檢察官雖僅就被告丙○○提供臺灣企銀太平分行帳戶部分犯
    行起訴，惟未起訴部分與起訴部分核有想像競合犯之裁判上
    一罪關係，為起訴效力所及，且經檢察官移送併案審理，本
    院自得併予審究，附此敘明。
  (四)爰審酌被告2人之犯罪動機、目的，均正值青年，不知以正
    當途徑獲取金錢，僅為獲取少額金錢，即擅自提供行動電話
    門號之SIM卡或金融機構帳戶供他人非法使用，使犯罪難以
    查緝，等同助長犯罪，行為殊屬不當，被告丙○○出賣2帳
    戶，被害人丁○○○、乙○○、甲○○所受損害程度非輕，
    犯罪後尚能坦承犯行，態度良好等一切情狀，分別量處如主
    文所示之刑，並諭知易科罰金之折算標準。
參、適用法律依據：
  (一)刑事訴訟法第273條之1第1項、第299條第1項前段。
  (二)刑法第339條第1項、第30條第1項、第2項、第55條、第41條
    第1項前段。
  (三)刑法施行法第1條之1。
本案經檢察官戊○○到庭執行職務。
中    華    民    國    97    年    7     月    23    日
                   刑事第一庭    法  官  洪挺梧
以上正本證明與原本無異。
如不服本判決，應於收受送達後10日內向本院提出上訴書狀（應
敘述具體理由並附繕本）。
上訴書如未敘述理由，應於上訴期間屆滿後20日內補提理由書於
本院。
                                 書記官  劉雅玲
中    華    民    國    97    年    7     月    23    日
附錄本判決論罪科刑法條：
中華民國刑法第339條
（普通詐欺罪）
意圖為自己或第三人不法之所有，以詐術使人將本人或第三人之
物交付者，處5年以下有期徒刑、拘役或科或併科1千元以下罰金
。
以前項方法得財產上不法之利益或使第三人得之者，亦同。
前二項之未遂犯罰之。


司法院資訊處製作；財團法人民間司法改革基金會備份。
